【裁判字號】    88,訴,1315
【裁判日期】    890215
【裁判案由】    偽造文書
【裁判全文】
臺灣臺南地方法院刑事判決                        八十八年度訴字第一三一五號
    公  訴  人  臺灣臺南地方法院檢察署檢察官
    被      告  甲○○
右列被告因偽造文書案件，經檢察官提起公訴（八十八年度偵字第一二一四七號），
本院判決如左：
    主  文
甲○○幫助行使偽造私文書，足以生損害於他人，處有期徒刑參月，緩刑貳年。
    事  實
一、甲○○係設於臺南市○○路○段一百九十六號如意通訊行安和分店之負責人，於
    民國八十八年八月十二日受不詳姓名年籍之成年男子委託，以乙○○之身分證代
    辦申請裝設二線市內電話，其竟基於幫助行使偽造私文書之不確定故意，未詳查
    該男子之身分，即將乙○○之身分證持交不知情之如意通訊行總行之業務員王昭
    仁（另經臺灣臺南地方法院檢察署檢察官為不起訴處分），請其代辦申請裝設二
    線市內電話，致使王昭仁於同日持乙○○之身分證至臺南市○○路三號中華電信
    股份有限公司臺灣南區電信分公司臺南營運處（以下簡稱中華電信臺南營運處）
    ，以乙○○之名義填具市內電話業務申請書後，持向中華電信臺南營運處申請（
    ０六）0000000及0000000號二支市內電話使用，足以生損害於乙
    ○○。
二、案經臺南市警察局移送臺灣臺南地方法院檢察署檢察官偵查起訴。
    理  由
一、訊據被告甲○○固對於右揭時地受不詳姓名年籍人士委託代為申請裝設市內電話
    ，當時並未核對身分，後交由不知情之王昭仁前往申請等情供承不諱，惟矢口否
    認有何偽造文書犯行，辯稱：這是伊按照一般程序幫客人辦理，當時因還有別的
    客人故未仔細核對該男子是否就是乙○○，這是伊的疏忽，至於裝機地址及電話
    費通知地址都是該男子寫的，因而伊也要王昭仁於申請時就此填載，伊認為只是
    代辦，能不能通過還需由中華電信審核，怎麼可以怪罪我們云云。經查右揭事實
    ，業據證人乙○○於警、偵訊時指述其被冒名申請電話使用之情節綦詳，且經王
    昭仁供稱：乙○○之身分證係甲○○持交伊申請電話使用等語在卷，而中華電信
    處理市內電話申請流程依序為受理、輸入電腦、查訂線、配號、繳費、施工及竣
    工等情，亦有中華電信臺南營運處八十八年十二月六日南服一字第八八Ｃ○六○
    ○七七四號函及市內電話申請書影本二份附卷足稽，而彌來由報章媒體得知，冒
    名申請電話使用之情事時有所聞，而被告身為通訊行之負責人，其對於上開情事
    ，亦應知之甚稔，而被告亦自承一般受理客人拿身分證來申請裝設市內電話時。
    都會核對身分證，本件當時因尚有別的客人在，故其並未核對申請人之身分等情
    ，則被告既未詳查委託人之身分，即貿然接受委託代辦申請市內電話使用，其有
    幫助偽造文書之不確定故意甚為明顯，是以被告上開所辯不足為採，本件事證明
    確，被告犯行堪以認定。
二、按被告甲○○係以幫助不詳姓名年籍之成年男子犯行使偽造私文書罪之意思而參
    與，且已足生損害於乙○○，核其所為係犯刑法第二百十六條、第二百十條之行
    使偽造私文書罪之幫助犯，爰依正犯之刑減輕之。又被告利用不知情之王昭仁為
    上開犯行，為間接正犯。又被告所犯偽造私文書之低度行為為行使之高度行為所
    吸收，不復另論。又被告雖利用王昭仁申請裝設二線市內電話，然係出於同一犯
    意，皆屬當次犯行之一部，為接續行為。公訴意旨雖認被告上開行為亦構成使公
    務員登載不實罪等語，然此已為被告堅決否認在卷，且電信業務亦已開放民營，
    中華電信股份有限公司亦已民營化，是以尚難認中華電信公司人員為公務員，其
    所執行業務亦為公務之性質，原應為此部分無罪之諭知，惟公訴意旨認此部分與
    前開有罪部分有牽連犯之裁判上一罪關係，爰不另為無罪之諭知，附此敘明。爰
    審酌被告犯罪之動機、目的、手段、所生危害、與被害人關係及犯罪後態度等一
    切情狀，量處如主文所示之刑，以資懲儆。又被告前未曾受有期徒刑以上刑之宣
    告，有臺灣臺南地方法院檢察署刑案資料查註紀錄表及本院被告全國前案紀錄表
    各一份在卷可憑，其經此教訓後，應知所警惕，信無再犯之虞，本院因認所宣告
    之刑以暫不執行為適當，併諭知緩刑二年，以勵自新。又被告利用王昭仁所填載
    之市內電話申請書二份，因非被告所有，爰不予宣告沒收之，併此敘明。
據上論斷，應依刑事訴訟法第二百九十九條第一項前段，刑法第二百十條、第二百十
六條、第三十條第一項、第二項、第七十四條第一款，罰金罰鍰提高標準條例第一條
前段，判決如主文。
中    華    民    國      八十九      年      二      月      十五      日
                              臺灣臺南地方法院刑事第四庭
                                      法  官  楊  惠  芬
右正本證明與原本無異。
如不服本判決，應於送達後十日內向本院提出上訴狀。（應附繕本）
                                      書記官  高  世  玉
中    華    民    國      八十九    年        二      月       十五     日
附錄本案論罪科刑法條全文：
刑法第二百十條：
偽造、變造私文書，足以生損害於公眾或他人者，處五年以下有期徒刑。
刑法第二百十六條：
行使第二百十條至第二百十五條之文書者，依偽造、變造文書或登載不實事項或使登
載不實事項之規定處斷。


司法院資訊處製作；財團法人民間司法改革基金會備份。
